【裁判字號】    91,簡,345
【裁判日期】    920416
【裁判案由】    綜合所得稅
【裁判全文】
臺北高等行政法院簡易判決                          九十一年度簡字第三四五號
    原      告  甲○○
    被      告  財政部臺灣省北區國稅局
    代  表  人  林吉昌（局長）住同右
    訴訟代理人  乙○○
右當事人間因綜合所得稅事件，原告不服財政部中華民國九十一年一月十六日台財訴
字第０九０００三四三五二號訴願決定，提起行政訴訟。本院判決如左：
    主  文
原告之訴駁回。
訴訟費用由原告負擔。
    事  實
一、事實概要：
  Ａ、原告係建國牙醫診所之負責人，而在辦理民國（下同）八十六年度綜合所得稅
      結算申報時，自行申報以下之執行業務所得新台幣（下同）五三五、七○六元
      ：
    １、來自中央健康保險局之金額計五三三、五四六元。
    ２、加計鑲牙所得二、一六○元。
  Ｂ、但被告機關則依查得資料，核定原告當年度因開設該診所取得之執行業務所得
      為五八九、五七一元，併課其當年度綜合所得稅，核定其綜合所得總額為二、
      二九一、一五七元，淨額為一、六八○、一五七元，補徵稅額一六、三六八元
      。
      【註】：加計之執行業務所得金額如下：
              (1)、「健保掛號費及部分負擔」五三、三四０元。
              (2)、「鑲牙所得」加計五二五元（故總金額為二、六八五元）。
  Ｃ、原告不服上開核定，基於以下之理由，主張：「原核定健保掛號及部分負擔收
      入計五三、三四○元及鑲牙收入二、六八五元，顯然高估」，而申請復查：
    １、有關「健保掛號費及部分負擔」之項目：
        基於確實把握病人及重大傷殘和老人，又怕收費超過部分負擔，會流失病人
        ，所以幾乎所有健保病人都不收掛號費。
    ２、有關「鑲牙收入」部分：
        因病人數目一直不多，因此鑲牙收入也是很少，金額不多。
  Ｄ、復查結果，未獲變更，提起訴願亦遭駁回，原告因此就上開「健保掛號費及部
      分負擔」所生所得五三、三四０元中之「每名病患收取掛號費五十元」部分提
      起本件行政訴訟。
二、兩造聲明：
  Ａ、原告聲明：
      求為判決撤銷原處分（復查決定）及訴願決定。
  Ｂ、被告聲明：
      求為判決駁回原告之訴。
三、兩造之爭點：
  Ａ、原告主張之理由：
    １、原告診所只有收取健保病人之部分負擔，而沒有收取掛號費五十元，因為：
      ａ、基於診所之行政裁量權以及為了怕流失病人，原告可以自由決定不收掛號
          費。
      ｂ、而原告並不知不收「掛號費」還要列清冊來證明，被告機關也未行文告知
          。
      ｃ、有無原告診所有無「收取掛號費」乃是事實問題，應由被告機關負擔證明
          責任。
    ２、原告起訴之目的是想獲得一個真正的公平，而不是官官相護的官僚式判決。
  Ｂ、被告主張之理由：
    １、按「執行業務者於規定期限內辦理結算申報並能提供證明所得額之帳簿、文
        據調查者，其執行業務所得，應依帳載核實認定。其未依規定提供調查者，
        應依所得稅法第八十三條及同法施行細則第十三條規定訂定之收費及費用標
        準核定其所得額。」為執行業務所得查核辦法第八條前段所明定。
    ２、本件原告係建國牙醫診所之負責人，其八十六年度綜合所得稅結算申報，經
        被告機關依原告簽章之訪查紀錄表，核計原告八十六年度執行業務所得五八
        九、五七一元，細目如下：
      ａ、中央健康保險局申報之扣繳憑單五三三、五四六元。
      ｂ、加計健保掛號及部分負擔之所得五三、三四○元。
          【註】：門診人次1,905×100元×（1-費用率72%）=53,340。
                  100元中含有掛號費及健保部分負擔各50元。
      ｃ、及鑲牙所得二、六八五元。
          【註】：每月瓷牙0.091顆×每顆平均3,000元＋每月金屬牙0.1顆×每顆
                  平均1,000元）×12月×（1-費用率40%）=2,685。
    ３、原告主張大部分病人未收掛號費，惟經被告機關於九十年一月九日北區國稅
        法第九○○○一一一○號函請原告提示免收掛號費名冊等相關資料供核，該
        函於九十年一月十一日合法送達（此有原告簽章之雙掛號郵件回執附案可稽
        ），並經原告於九十年一月十六日（郵戳日）函復，因事隔約四年，暫難提
        供，被告機關如須補稅，應由被告機關舉出確實之物證。
    ４、但依行政法院（現改制為最高行政法院）三十六年度判字第十六號判例意旨
        所示：「當事人主張事實需負舉證責任，倘其所提出之證據不足為主張事實
        之證明，自不能認其主張之事實為真實」，是本件原告之主張，核無足採，
        原核定應予維持。
    理  由
一、程序方面：
  Ａ、本案原告就有關其八十六年度綜合所得稅額之核定，爭執「加計健保掛號及部
      分負擔」後所生所得五三、三四○元中之掛號費部分，即使以上開所得全部計
      算（即「掛號費」與「部分負擔」均計入收入中），以原告當年度核定稅率百
      分之二十一為基準，增加之稅負最多也不會超過一一、二０二元，金額在十萬
      元以下。
  Ｂ、又司法院曾於九十年間以（九十）院台廳行一字第二五七四六號令，依行政訴
      訟法第二百二十九條第二項之規定，將行政訴訟法第二百二十九條第一項之簡
      易案件金額（價額）自三萬元，提高為十萬元。故本案應認合於行政訴訟法第
      二百二十九條第一項第一款「關於稅捐課徵事件涉訟，所核課之稅額在新臺幣
      十萬元以下（原為三萬元，現提高為十萬元）而涉者」，應依簡易訴訟程序進
      行之，爰先此明之。
二、實體方面：
  Ａ、處理本案首先必須陳明一項重要之法律觀點，法院對訴訟案件之勝負判斷，乃
      是認定事實及適用法律之程序為之，因此「事實」與「法律」在訴訟上是應嚴
      加區別的，事實依證據定之，法律則透過法解釋論去發現規範本旨。不過在立
      法者有明文授權之情況下，是容許以法律之手段來介入事實之認定，例如現行
      實證法中凡有「推定」與「擬制」之文字者，均為適例。
  Ｂ、本案中，被告機關作出認定原告有取自病患之「健保掛號及部分負擔」所得，
      表面是依「執行業務所得查核辦法」第八條前段之規定，以推計之方式行之，
      但實際上應依所得稅法施行細則第十三條第二項之規定（因為「執行業務所得
      查核辦法」第一條明定，其授權依據為所得稅法第十四條第二類第三款，但該
      條款僅就費用之核定授權主管機關訂定辦法，對執行業務收入之認定則未予授
      權，不過由於所得稅法第八十三條在與所得稅法第十四條第二類第二款及所得
      稅法施行細則第十三條之規定結合後，應可確知法規範許可對未設帳及保存憑
      證之執行業務者，就執行業務所得為推計），被告機關說理雖有不當，但結論
      尚屬正確。
  Ｃ、原告因為不明瞭法制上許可以法律介入事實認定，所以堅持依一般情形之客觀
      證明責任法則，要求被告機關舉證證明上開所得屬實，其主張基於上述法理說
      明，尚非可採。
三、綜上所述，本件原處分並無不合，訴願決定予以維持亦無違誤，原告訴請撤銷於
    法無據，應予駁回。
據上論結，原告之訴為無理由，爰依行政訴訟法第二百三十六條，行政訴訟法第九十
八條第三項前段，判決如主文。
中      華      民      國    九十二    年      四      月     十六     日
                                  臺北高等行政法院  第五庭
                                                    法  官  帥嘉寶
右為正本係照原本作成。
本件以訴訟事件所涉及之法律見解具有原則性者為限，始得於本判決送達後二十日
內向本院提出上訴狀並表明上訴理由，如已於本判決宣示後送達前提起上訴者，應
於判決送達後二十日內補具上訴理由（均按他造人數附繕本），且經最高行政法院
許可後方得上訴。
中      華      民      國    九十二    年      四      月     十六     日
                                                    書記官  林麗美


司法院資訊處製作；財團法人民間司法改革基金會備份。
